【裁判字號】    90,交上訴,655
【裁判日期】    900524
【裁判案由】    過失致死
【裁判全文】
臺灣高等法院臺中分院刑事判決                    九十年度交上訴字第六五五號
    上  訴  人  臺灣台中地方法院檢察署檢察官
    上  訴  人
    即  被  告  甲○○
    選任辯護人  張仕賢
    選任辯護人  朱元宏
右上訴人因被告過失致死案件，不服臺灣台中地方法院八十九年度交訴字第一五二號
中華民國九十年三月六日第一審判決（起訴案號：臺灣台中地方法院檢察署八十九年
度偵字第一五○一二號），提起上訴，本院判決如左：
      主  文
原判決撤銷。
甲○○從事業務之人，因業務上之過失致人於死，處有期徒刑柒月，緩刑貳年。
    事  實
一、甲○○受怡賢電業有限公司僱用，從事水電業，平日須駕車前往工作地點或送貨
    ，乃以駕駛為附隨業務之人，於民國八十九年六月三十日下午六時二分許，駕駛
    車牌號碼Ｘ九─四四一五號自小貨車，前去臺中市○○○路工作處所途中，沿臺
    中市○○路往大墩十二街方向行駛，行經該路段與大墩十一街口處時，其行向之
    燈號為紅燈，甲○○本應注意汽車行駛至交岔路口，其行進應遵守燈光號誌之指
    示，而紅燈依規定表示禁止通行，不得超越停止線或進入路口，且應注意車前狀
    況，隨時採取必要之安全措施，而依當時天候、視距、路面等情，又無不能注意
    之情事，竟疏未注意行向紅燈號誌禁止通行之指示，且未注意車前狀況，貿然通
    過路口，適右方有張絢智騎乘車牌號碼ＪＲＥ─六五二號重型機車，沿大墩十一
    街由精誠路往大墩路方向行駛，亦疏未注意車前狀況，甲○○一時避煞不及碰撞
    前開張絢智騎乘之機車而肇事，使張絢智受有顱腦挫傷等傷害，經送醫急救後，
    延至八十九年七月三十日三時五十分許不治死亡。甲○○見肇事後，於有偵查犯
    罪權限之機關或人員知悉其犯罪前，隨即報警，並於警員到達現場時，自首犯罪
    ，而接受裁判。
二、案經臺灣台中地方法院檢察署檢察官相驗後自動檢舉偵查起訴。
    理  由
一、訊據被告甲○○對於右揭時地駕車與被害人張絢智騎乘之機車碰撞肇事，被害人
    張絢智因而死亡之事實直承不諱，並有台中市○○○道路交通事故調查報告表一
    件、車禍現場及車損照片十一張在卷可稽。惟被告矢口否認有何過失致人於死之
    犯行，並辯稱：本件車禍係被害人張絢智闖紅燈，伊行向當時係綠燈，又伊平日
    工作都是騎機車，並未駕駛汽車，案發當天因為要加班才開公司的車云云。經查
    ：本件車禍目擊証人王進富於原審證稱：當時發生車禍時尚有一部豐田汽車沿東
    興路由北往南走，死者是由東往西行駛，被告則沿東興路由南往北行駛，死者是
    躺在對向豐田汽車保險桿前面，豐田汽車是停止的等語；另證人即到現場處理車
    禍之台中市警察局第一分局公益派出所員警許瑞源於本院調查時亦到庭證稱：肇
    事路口之燈號是單純的三相紅綠燈，紅綠燈號誌正常，伊至現場處理時，駕駛豐
    田牌車輛之人告訴伊沒有他的事他要走了，經伊檢查該部車輛，並沒有撞擊痕跡
    也沒沾到血跡，豐田汽車當時兩旁並無障礙物或其他車輛，被害人倒臥處之血跡
    距離該車保險桿約一公尺十公分至一公尺十五公分左右，豐田汽車是停在紅綠燈
    白色之標線以內等語；而證人丁○○當時亦見對向有一部豐田小汽車，剛好要起
    步之事實，復經證人丁○○於原審供證甚明。綜合上開證人王進富、許瑞源、丁
    ○○三人之證詞以觀：豐田汽車之車主於事發之際係將車輛停於東興路路口紅綠
    燈白色停止線以內，然該車何以在停止狀態中，且於事發後不敢離去，待警員前
    來處理表明車禍與其無關，並經警員確認該車無碰觸之痕跡後，始開車離去？依
    照吾人一般生活經驗，車輛發動中駕駛人員在車內而將車停於紅綠燈停止線以內
    ，係在等候行向紅燈之變換，自不待言。或有認為車禍發生之際被告行向之號誌
    為綠燈，與被告行向相對之豐田汽車遠遠駛來，至被害人倒臥處前始停住，惟此
    又與證人王進富、丁○○所證不合；且證人許瑞源於本院調查時復證稱：如果車
    禍發生前豐田汽車才從遠處駛來，可以從車禍現場繞開等語；而一般人見及車禍
    之發生，或有觀望看熱鬧之舉，惟絕不至將車趨前停於被害人附近，徒然遭致他
    人誤解，惹禍上身，且亦不至於將車停於現場待警員前來處理始敢離去，衡之情
    理應無此種情形之存在。查被告與該不詳姓名人所駕駛之豐田汽車係在東興路對
    向行駛，號誌燈相同，該部豐田車輛既停在上開路口紅綠燈白色停止線以內，未
    與被害人相碰觸，又該車本係處於剛好要起步之狀態，堪認被告行向之交通號誌
    於肇事當時是處於紅燈狀態。雖證人丁○○於警訊時證稱：車禍發生當時該路口
    大墩十一街呈紅燈，東興路口呈綠燈云云，惟經原審再度傳訊證人丁○○訊明其
    目睹車禍發生之情形，證人丁○○則有較具體之證述：車禍時伊離現場約三十公
    尺，聽到碰的一聲，伊立即轉過頭去看，先看車禍現場再看號誌，約有三秒之時
    間差，這時東興路上的號誌是綠燈，伊有看到對向有一部豐田小客車，他剛好要
    起步等語。查車禍係瞬間發生，縱認本件證人丁○○所證：看到東興路上之號誌
    為綠燈一語屬實，但已有三秒之時間差，況是否僅有三秒之時間差，亦僅憑證人
    個人之感覺，因非利用儀器測量所得，自較難準確無誤。惟證人丁○○另證述：
    伊有看到對向有一部豐田小客車，他剛好要起步，則屬較為具體足為時間點判斷
    之客觀事實。查茍被告行向之燈號於車禍發生之際係處於綠燈狀態，則與被告同
    在東興路上之對向豐田汽車理應在行進狀態，應不至於車禍發生已有數秒之後仍
    處於剛好要起步之狀態甚明；且該豐田汽車於事發後警員許瑞源前往處理時，發
    現是停在紅綠燈白色之標線以內，又與被害人倒臥處有一公尺十公分至一公尺十
    五公分之距離，已見前述，顯然該部豐田汽車之車主當時係在等候號誌變換，以
    便行進。尚難據證人丁○○所證其於車禍發生後見及東興路上之號誌是綠燈一節
  ，遽以認定車禍發生之際被告行向之號誌為綠燈，證人丁○○此部份所證自不足
    為有利於被告之認定。次查：被害人張絢智確係因本件車禍受傷死亡，亦經台灣
    台中地方法院檢察署檢察官督同法醫師相驗屬實，製有勘驗筆錄、相驗屍體證明
    書、驗斷書在卷可憑。按汽車行駛至交岔路口，其行進應遵守燈光號誌之指示；
    且駕駛人應注意車前狀況，隨時採取必要之安全措施，道路交通安全規則第九十
    四條第三項、第一百零二條第一項第一款分別定有明文；另紅燈依規定表示禁止
    通行，不得超越停止線或進入路口，道路交通標誌標線號誌設置規則第二百零六
    條第五項第一款亦定有明文。本件被告駕車自應注意上述道路交通安全之規定，
    且依其狀況，又非不能注意，竟疏不注意，以致肇事，致被害人張絢智死亡，被
    告過失之責至為明確。雖本件車禍被害人張絢智亦疏未注意車前狀況，採取必要
    之安全措施，而與有過失，然被告仍不能解免其過失責任，又被告過失行為與被
    害人之死亡間，具有相當因果關係，其自應負過失致人於死之責任。末查：被告
    甲○○受怡賢電業有限公司僱用，從事水電業，平日須駕車前往工作地點或送貨
    之事實，已据其於檢察官偵查及原審審理時供明在卷，且其於前揭時、地又係駕
    駛公司所有之上開自用小貨車肇事，所供與事實相符，自足信憑，其於本院審理
    時翻異前詞，辯稱：平日工作並未駕駛汽車，案發當天是因要加班才開公司的車
    云云，應係卸責之詞，不足採信。事證明確，被告所為之辯解無非事後卸責之詞
    ，均不足採，其犯行堪以認定，應依法論科。
二、按刑法上所謂業務，係指個人基於其社會地位繼續反覆所執行之事務，其主要部
    分之業務固不待論，即為完成主要業務所附隨之準備工作與輔助事務，亦應包括
    在內，最高法院著有七十一年台上字第一五五○號判例可資參照。查被告甲○○
    受怡賢電業有限公司僱用，從事水電業，平日須駕車前往工作地點或送貨，乃以
    駕駛為附隨業務之人，其於執行業務中肇事致人於死，核其所為係犯刑法第二百
    七十六條第二項之罪。被告於肇事後隨即報警，並於警員到達現場時，陳述肇事
    經過並接受裁判，有台中市警察局第一分局公益派出所相驗案件初步調查報告表
    之記載可稽，合於自首之規定，應依法減輕其刑。原審認被告犯罪事證明確，予
    以論科，固非無見，惟原審並未認定被告係未遵守行向號誌紅燈禁止通行而肇事
    ，且就被害人之死亡日期誤載為：八十九年七月二十日（應係三十日），均有未
    合。被告上訴意旨否認有過失，而指摘原判決不當，為無理由；檢察官上訴意旨
    以原審量刑過輕而指摘原判決不當，惟因被告犯後於九十年四月十二日已與被害
    人之父丙○○達成民事和解，有原審法院台中簡易庭調解筆錄影本一件在卷可憑
    ，被害人之父亦向本院表示請予寬大處理，並有刑事陳情狀一份在卷可參，是公
    訴人所認固亦難認為有理由，惟原判決既有上述可議之處，即屬無可維持，自應
    由本院撤銷予以改判。爰審酌被告未遵守號誌而肇事，過失情節非輕，犯後又不
    知坦認犯行，未見悔意，惟念其未屆成年，心性不定而肇事端，犯後已與被害人
    之父丙○○達成民事和解，有原審法院台中簡易庭調解筆錄影本一件在卷可憑，
    被害人之父亦向本院表示請予寬大處理，並有刑事陳情狀一份在卷可參等一切情
    狀，量處如主文第二項所示之刑。又被告前未曾受有期徒刑以上刑之宣告，有台
    灣高等法院被告全國前案紀錄表在卷可憑，其因一時不慎，偶罹刑典，事後已與
    被害人家屬和解，取得諒解，其經此偵審程序並刑之宣告後，應知警惕而無再犯
    之虞，本院因認暫不執行其刑為當，予以宣告緩刑二年，用啟自新。
據上論結，應依刑事訴訟法第三百六十九條第一項前段、第三百六十四條、第二百九
十九條第一項前段，刑法第二百七十六條第二項、第六十二條前段、第七十四條第一
款，罰金罰鍰提高標準條例第一條前段，判決如主文。
本案經檢察官乙○○到庭執行職務。
中      華      民      國      九十      年      五      月  二十四    日
                                臺灣高等法院臺中分院刑事第四庭
                                      審判長法  官  洪  耀  宗
                                            法  官  吳  重  政
                                            法  官  江  德  千
右正本證明與原本無異。
如不服本判決應於收受送達後十日內向本院提出上訴書狀，其未敘述上訴之理由者並
得於提起上訴後十日內向本院補提理由書（均須按他造當事人之人數附繕本）。
                                            書記官  吳  麗  琴
中      華      民      國    九十      年      五      月    二十五    日
                                                                        Ａ
附錄論罪科刑實體法條文：
刑法第二百七十六條第一項：
因過失致人於死者，處二年以下有期徒刑、拘役或二千元以下罰金。
(罰金部份業經提高十倍為二萬元)
刑法第二百七十六條第二項：
從事業務之人，因業務上之過失犯前項之罪者，處五年以下有期徒刑或拘役，得併科
三千元以下罰金。
(罰金部份業經提高十倍為三萬元)


司法院資訊處製作；財團法人民間司法改革基金會備份。
